臺灣桃園地方法院刑事裁定　　　　　100年度壢聲簡再字第1號
聲　請　人　臺灣桃園地方法院檢察署檢察官
被　　　告　黃震龍
上列聲請人因受判決人黃震龍因公共危險案件，對於本院中華民
國95年1 月11日所為第一審確定簡易判決（95年度壢交簡字第82
號），聲請再審，本院裁定如下：
    主    文
本件開始再審。
    理    由
一、本件聲請意旨略以：原審以「受判決人黃震龍於民國94年11
    月9 日下午2 時許，在桃園縣中壢市某處夜市內，飲用啤酒
    3 瓶後，已達於不能安全駕駛動力交通工具之程度，竟於翌
    日（10日）凌晨0 時30分許，飲酒後駕駛車牌號碼SMG-333
    號機車，於同日凌晨1 時31分許，行經桃園縣中壢市○○路
    與環北路口，經警攔檢並對之實施酒測，測得其吐氣中所含
    酒精濃度為每公升0.94毫克而查獲」等情，判處受判決人罰
    金壹萬貳仟元，如易服勞役，以參佰元折算壹日，固非無見
    。惟查，另案受判決人謝東憲於本院99年度桃交簡字第942
    號案件中自承其為逃避罪責，基於行使偽造私文書之犯意，
    冒用「黃震龍」之名應訊，接續偽造「黃震龍」之簽名，復
    於偽造完成桃園縣政府警察局舉發違反道路交通管理事件通
    知單等私文書後，將之交還承辦員警而行使之。嗣因桃園縣
    政府警察局中壢分局將謝東憲指紋送比對後，查悉上情。準
    此，本件酒後不能安全駕駛動力交通工具者係謝東憲，而非
    受判決人，是檢察官原聲請簡易判決處刑時指明之受判決人
    ，既經查明非實際不能安全駕駛動力交通工具之人，自有應
    受無罪判決之事由。爰依同法第426 條第1 項、第427 條第
    1 款之規定，聲請再審等語。
二、按有罪之判決確定後，因發見確實之新證據，足認受有罪判
    決之人，應受無罪、免訴、免刑或輕於原判決所認罪名之判
    決者，得聲請再審，刑事訴訟法第420 條第1 項第6 款定有
    明文。又法院認為有再審理由者，應為開始再審之裁定，刑
    事訴訟法第435 條第1 項亦有明定。次按刑事訴訟法第422
    條第3 款所謂「發現確實之新證據」係指當時已經存在，而
    發見在後或審判時未經注意之證據，且能證明原確定判決所
    確定之事實為錯誤而言，又判決以後成立之文書，其內容係
    根據另一證據作成，而該另一證據係成立於事實審法院判決
    之前者，應認為有新證據之存在，如出生證明係根據判決前
    早已存在之醫院病歷表所作成；存款證明係根據判決前已存
    在之存款帳簿所作成而言（最高法院35年特抗字第21號、75
    年台上字第7151號判例意旨參照）。亦即該「新證據」須可
    證明原確定判決所認定之事實為錯誤之「確實性」外，尚須
    具備該證據係在事實審法院於判決前已存在，因未經發見，
    不及調查斟酌，或審判時未經注意，至其後始行發見之「新
    規性」特質，二者均屬不可或缺。
三、經查：
  (一)自稱為「黃震龍」之人於94年11月9 日下午2 時許，在桃園
    縣中壢市某處夜市內，飲用啤酒3 瓶後，已達於不能安全駕
    駛動力交通工具之程度，竟於翌日（10日）凌晨0 時30分許
    ，飲酒後駕駛車牌號碼SMG-333 號機車，於同日凌晨1 時31
    分許，行經桃園縣中壢市○○路與環北路口，經警攔檢並測
    得該名自稱為「黃震龍」之人吐氣中所含酒精濃度為每公升
    0.94毫克，該名自稱「黃震龍」之人並冒用「黃震龍」之名
    應警詢問，警方亦以涉嫌人為「黃震龍」之名義移送臺灣桃
    園地方法院檢察署檢察官偵查，嗣該署承辦檢察官未予傳喚
    ，即逕就姓名為「黃震龍」者及其年籍資料，以94年度偵字
    第20560 號案向本院聲請簡易判決處刑，並經本院分95年度
    壢交簡字第82號公共危險案件審理，而本院依自稱「黃震龍
    」之人於警詢時之自白，以及酒精測試紀錄單、汽車駕駛人
    酒後生理協調平衡檢測紀錄卡、刑法第185 條之3 案件測試
    觀察紀錄表、桃園縣政府警察局桃警局交字第DA0000000 號
    舉發違反道路交通管理事件通知單各1 份等現存之證據，足
    認其犯罪，依刑事訴訟法第449 條第1 項之規定，逕以簡易
    判決處刑確定在案等情，此經本院核閱本院95年度壢交簡字
    第82號案全案卷宗無訛，自堪認定。
  (二)依上開事實以觀，本件為警查獲之行為人僅於警詢時以「黃
    震龍」之名應詢，不曾在偵查中到庭接受檢察官之訊問，是
    該行為人既未經檢察官親自對之實施偵查作為，則檢察官對
    被告其「人」為孰，並非親見，因之，檢察官認定被告之依
    據，當僅但憑警方移送書之記載，而該移送書既載明為「黃
    震龍」並經檢察官如是記載於聲請簡易判決處刑書上，自應
    認檢察官聲請處刑之對象確係「黃震龍」本人無疑。況上開
    案件經檢察官聲請處刑繫屬於本院後，本院原審並未開庭而
    係逕行判決且向「黃震龍」之住所送達判決正本，據此可見
    原審判決之審判對象亦為「黃震龍」本人無訛。此與被告於
    檢察官偵訊中冒名應訊，檢察官起訴所指對象為該應訊之「
    人」，而不以其所冒之「姓名」為準，應以該冒名之「人」
    為被告之情形，迥不相侔。
  (三)本件判決確定後，另案受判決人謝東憲於本院99年度桃交簡
    字第942 號案件中，坦承伊於94年11月9 日晚間，在桃園縣
    中壢市某夜市飲用啤酒3 瓶後，已不能安全駕駛動力交通工
    具，竟仍於隔日（10日）凌晨0 時30分許，騎乘車牌號碼SM
    G-333 號機車上路，嗣於同日凌晨1 時31分許，行經桃園縣
    中壢市○○路與環北路口處，為警攔檢，並測得呼氣酒精濃
    度達每公升0.94毫克，詎其為逃避罪責，竟冒用表哥「黃震
    龍」之名義應訊，上揭冒名者之指紋經送內政部警政署刑事
    警察局為指紋比對後，確認捺印之人為黃震龍之表弟謝東憲
    而非黃震龍，而黃震龍本人亦對其所犯前開偽造文書、公共
    危險等罪坦承不諱，此有內政部警政署刑事警察局98年8 月
    10日刑紋字第0980110301號函、桃園縣政府中壢分局99年8
    月29日中警分刑字第0997034880號函暨所附之職務報告、指
    紋卡片等在卷可稽，嗣經本院以99年桃交簡字第942 號判決
    判處有期徒刑3 月及4 月，分別減為有期徒刑1 月又15日及
    2 月，應執行有期徒刑3 月確定，亦經本院核閱本院99年度
    桃交簡字第942號全案卷宗無訛，亦堪認定。
  (四)從而，前開事證若屬實在，則聲請人即係於確定判決後發現
    有利於受判決人黃震龍之新證據，可資據為無罪之判決，其
    依刑事訴訟法第420 條第1 項第6 款聲請再審，核屬有據。
四、綜上所述，本件依相關事證，依據形式上顯為足以動搖原有
    罪確定判決，而認受判決人應受無罪判決之證據，且該等證
    據係於原審法院於判決前未經審酌而於事後始行發現，而具
    有「新規性」及「確實性」，是本件聲請人之聲請再審，為
    有理由，爰依刑事訴訟法第435 條第1 項為開始再審之裁定
    。
五、如不服本裁定，應於裁定送達後3日內向本院提出抗告狀。
中    華    民    國   100    年    8     月    2     日
                  刑事第二庭    法  官  丁俞尹
以上正本證明與原本無異。
如不服本裁定，應於裁定送達後3 日內向本院提出抗告狀。
                                書記官  許正旻
中    華    民    國   100    年    8     月    10    日